臺灣臺南地方法院刑事判決　　　　　　　　　　　　　九十年度易字第二二八六號
　　公　訴　人　臺灣台南地方法院檢察署檢察官
　　被　　　告　丙○○
　　　　　　　　乙○○
右列被告因偽造文書案件，經檢察官提起公訴 (八十九年度偵字第八九０四號)，本
院判決如左：
    主  文
丙○○、乙○○均無罪。
    理  由
一、公訴意旨略以：被告丙○○於民國（下同）八十六年五月間，與甲○○就投資柬
    埔寨事業衍生債務糾紛，為恐日後甲○○就其財產追償，竟與乙○○（即丙○○
    之妻林榮月之妹）共同基於偽造文書之犯意聯絡，於八十六年五月二十三日簽訂
    房屋、土地買賣契約，由丙○○將其所有坐落於台南市○○區○○段三七七號土
    地，及其上位於台南市○○路○段三七二巷二一弄一六六號（下稱系爭房地二）
    之二層樓房一棟，虛偽出售予乙○○，並據而向台南市安南地政事務所申請辦理
    房地移轉登記，致台南市安南地政事務所人員將此不實之買賣（下稱系爭買賣二
    ）移轉事項，登載於其職務上所掌管之土地、房屋登記簿上，足生損害於地政機
    關對地籍管理之正確性與甲○○。因認被告丙○○、乙○○共同涉有刑法第二百
    十四條之使公務員登載不實之罪嫌云云。
二、按犯罪事實應依證據認定之，無證據不得推定其犯罪事實，刑事訴訟法第一百五
    十四條定有明文。又認定不利於被告之事實，應依積極證據，苟積極證據不足為
    不利於被告事實之認定時，即應為有利於被告之認定，更不必有何有利之證據；
    如未能發現相當證據，或證據不足以證明時，自不能以推測或擬制之方法，以為
    犯罪事實之裁判基礎，是不能證明被告犯罪者，即應諭知無罪之判決，最高法院
    三十年上字第八一六號判例、三十年上字第一二八號判例、四十年台上字第八六
    號判例意旨可資參照。
三、本件公訴人認被告丙○○、乙○○涉有刑法上使公務員登載不實之罪嫌，無非以
    被告丙○○與乙○○對系爭房地二於買賣時有無設定抵押權之供述不相一致；以
    及被告乙○○買賣系爭房地二時之分次匯款金額總計為新台幣（下同）四百五十
    一萬元，但契約上約定價格為四百七十萬元，二者並不相符；且被告乙○○於買
    賣系爭房地之前一個月，甫將另一鄰近不動產（即系爭房地一，座落於台南市○○路○段三七二巷二一弄一七四號之房地）出賣，二處相鄰，實為無實益之買賣
    ，顯與常情不符等資為論據。訊據被告丙○○、乙○○均堅決否認有為右揭使公
    務員登載不實之犯行，辯稱：方文昌買乙○○的房子是事實，且乙○○將賣得價
    金作為購買丙○○所有系爭房地之款項，也是事實，且均有匯款紀錄，後來，丙○○並將房屋賣掉的錢都還給銀行了，所以怎麼可能是假買賣等語。
四、經查：
（一）按犯罪事實應依證據認定之，刑事訴訟法第一百五十四條定有明文，亦即關於
      刑罰法規構成要件事實，應採嚴格證明，而不得僅以臆測或個人主觀之推測作
      為認定犯罪事實之基礎，換句話說，在三段論法中，大前提需限於法規或放諸
      四海皆準之經驗法則始足當之。是本件公訴人僅以被告二人買賣系爭房地之流
      程中部分作法而質疑被告二人為虛偽買賣，則在缺乏其他證據資料輔助下，自
      不得逕以該推測事實獨立作為大前提，而逕為有罪判決。
（二）況公訴意旨認被告二人對系爭房地是否有抵押權乙節供詞矛盾一事，查此業據
      被告丙○○於偵查中供述：該系爭房地二於移轉予乙○○時，確實已將原先的
      抵押權塗銷，因為原來該系爭房地二被伊設定抵押權予國泰股份有限公司，金
      額為三百三十萬元，後來在乙○○將買賣之部分價款四百萬元匯予伊之後，伊
      隨即將前開抵押之債務還清，所以系爭房地二在辦理所有權移轉登記予乙○○
      時，其上已無抵押權等語（參見偵查卷第六十頁正面）明確在卷，且有系爭房
      地二之土地登記謄本、建物登記謄本、被告丙○○之妻林榮月之台灣銀行存摺
      影本附卷可稽，足見被告乙○○所言其上並無抵押權乙節，並非虛構，且雙方
      所言並無矛盾之處。
（三）至於公訴意旨認被告乙○○於八十六年四月間與案外人方文昌所為之買賣（下
      稱系爭買賣一，標的物即系爭房地一），因乙○○均委由林榮月處理，然林榮
      月卻未將方文昌給付頭期款項共計八十萬元部分匯予乙○○，則該賣予方文昌
      之不動產應非屬乙○○所有；又系爭房地價款為四百七十萬元，然遍查丙○○
      匯款予乙○○之記錄，卻僅統計出四百五十一萬元，則尚有十九萬元之差價，
      足以推論乙○○恐非系爭房地二之真正所有權人，以及系爭房地一之買賣為虛
      偽乙節。經查在房地買賣之正常交易中，除一般價金支付外，尚須為稅款及其
      他相關規費之繳納，是本件被告丙○○辯稱在系爭買賣二中，被告乙○○共計
      匯款四百萬元予伊，其中八十六年五月十日匯款三十萬元、八十六年五月十七
      日匯款二十一萬元，共計五十一萬元部分並非買賣房地之款項，而係單純貸借
      予丙○○，因此在系爭買賣一時，丙○○之妻即將方文昌交付三百八十萬元之
      款項，扣除一些規費及稅款支付，再補上之前所積欠五十一萬元之債務，並抵
      扣系爭買賣二中餘款七十萬元部分，共匯款四百萬元予乙○○，此實與一般交
      易常規相符，被告二人前開所辯，尚堪採信。至被告乙○○賣掉系爭房地一，
      再買系爭房地二，雖二房屋甚相近，然此乃自由經濟下個人得依其意思自主市
      場運作，尚無不妥之處，且不動產係以公示為原則，故在無其他積極證據下，
      自不得僅以推測之詞，而遽認系爭房地二非原登記名義人乙○○所有。
  綜上所述，本件復查無其他積極證據足資證明被告二人確有前揭使公務員登載不實
  之犯行，應均認其犯罪尚屬不能證明，而應為無罪之諭知。
據上論斷，應依刑事訴訟法第三百零一條第一項，判決如主文。
本案經檢察官李白松到庭執行職務
中      華      民      國      九十一      年      七    月    十七    日
                                  臺灣臺南地方法院刑事第三庭
                                          法  官  謝家宜
右正本證明與原本無異。
如不服本判決，應於判決送達後十日內，向本院提出上訴狀。
中      華      民      國      九十一      年      七    月    十九    日
                                          書記官  朱小萍
